臺灣新竹地方法院刑事裁定　　　　　　　　　　　　　九十一年度交聲字第二二號
　　移
　　異　議　人　甲○○
右列受處分人因違反道路交通管理處罰條例案件，對於交通部公路局新竹區監理所新
竹市監站所為之裁決處分（裁決處分案號：竹監新三字第裁五一—Ｂ0000000
0號，原舉發案號：竹市警交字第Ｅ00000000號），聲明異議，本院裁定如
左：
      主  文
原處分撤銷。
甲○○汽車駕駛人，未領有駕駛執照駕車；又行車執照，未隨車攜帶，處罰鍰新臺幣
玖仟元。
      理  由
一、按對於違反本條例之行為，應按其違反條款規定之處罰對象，填掣舉發違反道路
    交通管理事件通知單，並於被通知人欄予以勾記，其通知聯依下列規定辦理：一
    、當場舉發者，被查獲人之行為為受處分人時，駕駛人姓名欄，應註明其姓名後
    ，交付該行為人名或蓋章收受之；拒絕簽章者，並記明其事由，視為已收受，違
    反道路交通管理事件統一裁罰準及處理細則第十一條第一項第一款定有明文，是
    執行交通勤務或稽查人員當場查獲違反交通管理事件之稽查取締程序，應就違反
    道路交通管理處罰條例之違規行為，填掣「舉發違反道路交通管理事件通知單」
    ，並以通知聯交付行為人收受為前提，如未就違規行為舉發，或未將通知單交付
    行為人，公路主管及警察機關即不得據以裁罰。又按汽車行駛有左列情形之一者
    ，處汽車所有人新臺幣三百元以上六百元以下之罰鍰，並責令改正，補換牌照或
    禁止其行駛：二、行車執照、拖車使用證或預備引擎使用證，未隨車攜帶者。又
    汽車駕駛人，有有列情形之一者，處新臺幣六千元以上一萬二千元以下之罰鍰，
    並當場禁止其駕駛及扣留其車輛牌照：一、未領有駕駛執照駕車者。道路交通管
    理處罰條例第十四條第一項第二款、第二十一條第一項第一款分別定有明文。
二、本件受處分人即異議人甲○○於民國九十一年一月二十四日十四時許，騎乘車牌
    號碼ＶＬＸ－六一八號之輕機車，行經新竹市○○路、成功路口時，為新竹市警
    察局第一分局警員攔檢，經查其無攜帶上開機車行照，且亦未出示駕駛執照，即
    經警員以受處分人無照駕駛及未帶行照而依違反道路交通管理處罰條例第二十一
    條及第十四條第一項第二款之規定當場開單舉發。嗣受處分人並未於上開舉發單
    內所載應到案日期前接受裁罰，而原處分機關調查結果，認受處分人因前領有自
    小客車駕駛執照，惟因八十九年間違規而辦理易處吊扣其自小客車駕駛執照，吊
    扣期間自九十年十二月三十一日起至九十一年六月三十日止，是受處分人於小客
    車駕駛執照吊扣期間竟騎乘機車，且受處分人又無領有輕、重機車駕駛執照，故
    以受處分人違反道路交通管理處罰條例第二十一條第一項第七款、第十四條第一
    項第二款之規定，裁處受處分人罰鍰九千三百元並吊銷其吊扣中之自小客車駕駛
    執照。
三、受處分人聲明異議意旨略以：緣異議人於民國九十一年一月二十四日騎乘車號Ｖ
    ＬＸ－六一八號輕機車行駛於新竹市○○路與成功路口時違規，但乃係騎機車違
    規，惟竟遭吊銷汽車駕駛執照，二者怎可混為一談，為此，爰依法聲明異議云云
    。
四、經查，新竹市警察局第一分局員警於掣單舉發時，所舉發之違規行為乃係「無照
    駕駛」，然原處分機關係以「駕駛執照吊扣期間駕車」之違規行為據以裁處，惟
    舉發機關舉發違規之行為乃道路交通管理處罰條例第二十一條第一項第一款之「
    未領有駕駛執照駕車，並未舉發道路交通管理處罰條例第二十一條第一項第七款
    之「駕駛執照吊扣期間駕車」之違規行為，原處分機關自不得就未舉發之違規行
    為逕行裁處。再受處分人係七十八年十月三日考領自小客車駕駛執照，有效期限
    至九十六年十一月十九日，其並未考領機車駕駛執照，惟其分別於八十九年二月
    七日及同年三月九日駕駛自小客車違規，受易處吊扣駕駛執照在案，吊扣期間自
    九十年十二月三十一日起至九十一年六月三十日止等情，有交通部公路總局新竹
    區監理所新竹市監理站九十一年三月八日竹監新稽違字第九一０一一０二號函附
    之舉發違反道路交通管理事件通知單、駕駛執照吊扣執行單、違規查詢報及切結
    書二份等件在卷可稽，是受處分人於本件舉發違規當時即九十一年一月二十四日
    ，其自小客車駕駛執照仍在吊扣中，應堪認定。而原處分機關因受處分人在自小
    客車駕駛執照吊扣中且未考領機車駕駛執照之情形下，而認受處分人騎乘機車之
    行為應屬道路交通管理處罰條例第二十一條第一項第七款之駕駛執照吊扣期間駕
    車之情形，而依同條第四項之規定為吊銷其自小客車駕駛執照之處分，惟就上開
    條文文義解釋，該所謂駕駛執照吊扣期間駕車所禁止駕車之車輛種類是否包括該
    受吊扣駕駛執照車種以下之車輛，尚非無疑，蓋倘駕駛人之自小客車駕駛執照因
    違規而遭吊扣中，而其持有機車駕駛執照，則此時其騎乘機車行駛道路上，若遭
    警察攔檢，而其提出機車駕駛執照，攔檢警員即不至發現其係在自小客車駕駛執
    照吊扣中另行騎乘機車，縱攔檢警員發現此事，然機車駕駛人本即有合法考領機
    車駕駛執照，則其持機車駕駛執照駕車，亦無違反任何規定可言，此時亦要將其
    自小客車駕駛執照吊銷，於法似屬無據；反面言之，在駕駛人並未考領機車駕駛
    執照騎乘機車且自小客車駕駛執照又在吊扣中，即吊銷駕駛人之自小客車駕駛執
    照，法理上顯與前開說明不符；另倘駕駛人今持有大貨車、大客車之駕駛執照，
    而其自小客車駕駛執照吊扣中，惟其又駕駛大貨車、大客車時，縱吊銷其自小客
    車駕駛執照，其今後再持大貨車、大客車駕駛執照，仍可駕駛自小客車，是原處
    分機關以受處分人自小客車駕駛執照吊扣中又未考領機車駕駛執照，而駕駛機車
    之行為，認應依道路交通管理處罰條例第二十一條第一項第七款加以處罰，似有
    未洽。
五、從而，本件「駕駛執照吊扣其間駕車」之違規行為，既無合法舉發，與未舉發無
    異，既無舉發，原處分機關即無從加以裁罰，是以原處分機關逕以不合法之舉發
    受處分人違反道路交通管理處罰條例第二十二條第一項第七款之規定裁處受處分
    人罰鍰九千三百元並吊銷其自小客車駕駛執照，於法尚有未洽，又受處分確係並
    未考領機車駕駛執照而騎乘機車，有上開函文在卷可稽，且此部分亦經員警合法
    掣單舉發，是原處分既有不當，自應由本院將原處分撤銷，另以受處分人有違反
    道路交通管理處罰條例第二十一條第一項第一款及同法第十四條第二款之規定，
    ，對其處以罰鍰九千元，並當場禁止其駕駛及扣留其車輛牌照，以資適法。
據上論斷，應依道路交通案件處理辦法第十九條、第二十條前段，裁定如主文。
中      華      民      國    九十一    年      七    月      三十一    日
                                      臺灣新竹地方法院交通法庭
                                          法  官  王  鳳  儀
右正本證明與原本無異。
如不服本裁定，應於裁定送達後五日內向本院提出抗告狀。
                                          書記官  陳  進  楷
中      華      民      國    九十一    年      八    月        二      日
